【裁判字號】    92,訴,1280
【裁判日期】    920620
【裁判案由】    毒品危害防制條例
【裁判全文】
臺灣板橋地方法院刑事判決                        九十二年度訴字第一二八號
    公  訴  人  臺灣板橋地方法院檢察署檢察官
    被      告  甲○○
右列被告因違反毒品危害防制條例案件，經檢察官提起公訴（九十二年度毒偵字第一
四二七號、毒偵緝字第一九五、一九六、二Ｏ三號），本院判決如左：
    主  文
甲○○施用第一級毒品，累犯，處有期徒刑柒月；又連續施用第二級毒品，累犯，處
有期徒刑玖月，扣案安非他命肆包（其中三包共淨重貳點玖公克，另一包毛重壹點壹
公克）、安非他命玻璃球壹個、燈泡壹個、殘渣袋柒個沒收銷燬。應執行有期徒刑壹
年貳月，扣案含海洛因香煙壹支、安非他命肆包（其中三包共淨重貳點玖公克，另一
包毛重壹點壹公克）、安非他命玻璃球壹個、燈泡壹個、殘渣袋柒個均沒收銷燬。
    事  實
一、甲○○前因搶奪案件，經臺灣板橋地方法院檢察署檢察官於民國八十八年六月三
    日，以八十八年度偵字第一一一三九號提起公訴，經臺灣高等法院於八十九年四
    月六日，以八十八年上訴字第四四三一號刑事判決，判處有期徒刑三月，並於八
    十九年九月十四日執行完畢。甲○○復因二次施用毒品案件，經分別依本院裁定
    送觀察、勒戒後，均認無繼續施用毒品之傾向，由臺灣板橋地方法院檢察署檢察
    官分於八十八年六月二十八日、八十九年三月四日，以八十八年度偵字第一三五
    二０號、八十九年度毒偵字第一九四六號為不起訴處分確定。
二、甲○○另行基於施用第一級毒品海洛因之犯意，於九十一年五月二十日上午九時
    二十分為警查獲採尿前回溯二十六小時內某時，在不詳地點，施用海洛因一次，
    為警在宜蘭縣礁溪鄉○○路二一九號溫沙寶汽車旅館第二Ｏ七號房查獲。
三、甲○○另行基於施用第二級毒品安非他命之概括犯意，自九十年九月六日起，至
    九十二年四月二十三日止，連續在臺北縣土城市、蘆洲市等處，以平均每個月一
    次之頻率，施用安非他命，嗣四次為警查獲：
  (一)於九十年九月六日凌晨一時許，在臺北縣土城市○○街團管區司令部前，為警攔
    查，並在安全帽內查獲安非他命一包（淨重零點五公克）。
  (二)同年九月九日十六時二十分許，在臺北縣蘆洲市○○路二０一號前查獲，在甲○
    ○之背包內，扣得含海洛因香煙一支、安非他命二包（共淨重二點四公克）、吸
    食安非他命使用之燈泡一個、安非他命殘渣袋三個。
  (三)於九十一年五月二十一日上午九時二十分許，在宜蘭縣礁溪鄉○○路二一九號溫
    沙寶汽車旅館二Ｏ七號房查獲，扣得安非他命一包（毛重一點一公克）。
  (四)九十二年四月二十三日十七時三十分許，在台北縣土城市○○路三巷五號五樓，
    為警持搜索票查獲，並扣得安非他命殘渣袋四個、安非他命玻璃球一個。均經偵
    查起訴。
    理  由
一、被告甲○○否認施用海洛因之犯行，惟按海洛因經注射或吸入人體後，約百分之
    八十於二十四小時內自尿中排出，一般而言，尿液中能否驗出嗎啡陽性反應與其
    投與量、投與途徑、採尿時間、個人體質及檢測方法之靈敏度有關，國外曾有文
    獻報導注射六毫克之海洛因鹽酸鹽，其代謝物嗎啡之平均可檢出時限約為二十六
    小時，業經行政院衛生署藥物食品檢驗局於八十一年九月八日以藥檢壹字第八一
    一四八八五號函述綦詳，被告為警查獲後所採尿液送驗結果既有鴉片類陽性反應
    （有偵三卷第八頁之慈濟大學濫用藥物檢驗中心檢驗總表可證），足見被告在經
    警採尿前之二十六小時內某時點，曾有施用毒品之事實。再參諸海洛因係由嗎啡
    經化學合成之半人工合成品，其毒性倍於嗎啡，其施打或吸食後經人體代謝作用
    而分解成毒性較低之嗎啡，而於尿液中被檢測出，故吸食或施打海洛因或嗎啡在
    尿液中均以嗎啡形態被檢測出，此為本院職務上已知之事實，並經行政院衛生署
    藥物食品檢驗局上揭函文敘明，復觀以目前一般常見施用之毒品皆係海洛因，甚
    少或甚至未見有施用鴉片或嗎啡者之常情，則被告所施用之毒品係海洛因之事實
    ，應堪認定。
二、被告施用安非他命之犯行，分別有第一次查獲之昭信科技顧問股份有限公司濫用
    藥物陽性檢體檢驗報告（偵一卷第三十七頁）及安非他命一包（淨重零點五公克
    ）；第二次查獲之昭信科技顧問股份有限公司濫用藥物陽性檢體檢驗報告（偵二
    卷第四十七頁）及安非他命二包（淨重二點四公克）、燈泡一個、殘渣袋三個；
    第三次查獲之慈濟大學濫用藥物檢驗中心檢驗總表（偵三卷第八頁）、安非他命
    （毛重一點一公克）；第四次查獲之台灣檢驗科技股份有限公司濫用藥物尿液檢
    驗報告在本院卷可稽及安非他命殘渣袋四個、安非他命玻璃球一個可證，被告自
    白施用安非他命，應與事實相符，而堪採信。此外，復有上開裁定書、不起訴處
    分書及刑案資料查註紀錄表附卷可查，被告甲○○施用毒品犯行，應堪認定。
三、
  (一)被告甲○○係犯毒品危害防制條例第十條第一項施用第一級毒品海洛因罪及第二
    項非法施用第二級毒品安非他命罪。被告施用前後持有毒品之低度行為，為施用
    之高度行為所吸收，不另論罪。
  (二)被告自九十年九月六日起至九十二年四月二十三日止施用安非他命之行為，時間
    緊接，手法相同，所犯係構成要件相同之罪名，顯係基於概括犯意為之，為連續
    犯，應依刑法第五十六條論以一罪，並加重其刑。公訴人認為被告自九十年九月
    六日起至九十二年四月二十三日止，有連續施用海洛因之行為，然與驗尿報告顯
    示結果不符，且公訴人亦未提出其他積極證據，證明被告除了於九十一年五月二
    十日上午九時二十分為警查獲採尿前回溯二十六小時內某時以外，尚有其他次之
    施用海洛因犯行，係屬不能證明被告犯罪，爰不另為無罪之諭知。
  (三)被告所犯上開二罪，犯意各別，犯罪構成要件不同，應分論併罰。被告於八十九
    年九月十四日有期徒刑執行完畢，有前案紀錄表可稽，五年內再犯有期徒刑以上
    之本罪，為累犯，應依刑法第四十七條之規定分別加重其刑。
  (四)爰審酌被告經兩次觀察、勒戒後，仍另行起意施用毒品，施用海洛因之次數僅一
    次，施用安非他命期間長達一年七月之犯罪動機，犯罪所生之損害，及犯罪後坦
    承施用安非他命犯行，態度尚可等一切情狀，分別量處如主文所示之刑，並定其
    應執行刑。
  (五)扣案香菸一支，經鑑定結果，參有海洛因（見偵二卷第四十八頁之法務部調查局
    檢驗通知書），該香菸雖與被告施用毒品犯行無關，然為違禁物，且經公訴人聲
    請沒收銷燬，故與扣案之安非他命四包、使用過供施用安非他命所用，及與安非
    他命殘渣不能分離之燈泡、玻璃球各一個、殘渣袋七個，均依毒品危害防制條例
    第十八條第一項前段沒收銷燬。至於扣案注射針筒五支，被告否認為其所有，辯
    稱係王千祈所有，且王千祈確實與被告同時為警查獲，並於警詢中坦承施用海洛
    因犯行，是被告所辯尚堪採信，不能認定注射針筒係被告所有之物，亦非違禁物
    ，爰不予沒收。
據上論斷，應依刑事訴訟法第二百九十九條第一項前段，毒品危害防制條例第十條第
一項、第二項、第十八條第一項前段，刑法第十一條前段、第五十六條、第四十七條
、第五十一條第五款，判決如主文。
本案經檢察官張慶林提起公訴，檢察官朱學瑛到庭執行職務。
中      華      民      國    九十二    年      六      月     二十     日
                                          法  官    蕭  一  弘
右正本證明與原本無異。
如不服本判決，應於判決送達後十日內，向本院提出上訴狀。
                                          書記官    郭  玉  芬
中      華      民      國    九十二    年      六      月     二十     日
附錄法條
毒品危害防制條例第十條：
施用第一級毒品者，處六月以上五年以下有期徒刑。
施用第二級毒品者，處三年以下有期徒刑。


司法院資訊處製作；財團法人民間司法改革基金會備份。
